臺灣高雄地方法院民事裁定
110年度消債更字第276號
聲　請　人　蔡宜玲（原名：蔡淑新）
　　　　　　　　　　000000000000000000000000000000000000
00000000000000000000000000000000000000000000000000000000
00000000000000000000000000000000000000000000000000
代　理　人　翁銘隆律師
上列當事人因消費者債務清理事件聲請更生，本院裁定如下：
   主  文
聲請人蔡宜玲自中華民國一一一年六月八日下午四時起開始更生
程序。
命司法事務官進行本件更生程序。
    理  由
一、聲請意旨略以：
　　伊有不能清償債務情事，聲請前置協商成立，惟仍不得已毀
    諾。伊又未經法院裁定開始清算程序或宣告破產，爰聲請更
    生等語。
二、按債務人不能清償債務或有不能清償之虞者，得依本條例所
    定更生或清算程序，清理其債務；債務人無擔保或無優先權
    之本金及利息債務總額未逾新臺幣（下同）12,000,000元者
    ，於法院裁定開始清算程序或宣告破產前，得向法院聲請更
    生；法院開始更生程序之裁定，應載明其年、月、日、時，
    並即時發生效力；法院開始更生或清算程序後，得命司法事
    務官進行更生或清算程序，必要時得選任律師、會計師或其
    他適當之自然人或法人1人為監督人或管理人，消費者債務
    清理條例（下稱消債條例）第3條、第16條第1項、第42條第
    1項、第45條第1項分別定有明文。
三、經查：
  ㈠聲請人曾依消債條例第151條第1項規定與最大債權金融機構
    合作金庫商業銀行請求前置協商成立，聲請人應自民國107
    年7月起，分180期，利率0％，每月給付8,950元，嗣於109年
    2月至7月間因疫情申請延期半年，其後聲請人未依約繳款，
    而於109年9月22日通報毀諾，惟聲請人仍於109年9月28日存
    入8,950元，此有合作金庫銀行函、帳務查詢、前置協商申
    請書、申請人收入切結書（本案卷第51至73頁）可參。聲請
    人稱於毀諾時從事粗工、雜工，平均每月收入約2萬元，有
    收入切結書（調卷第16頁）足稽，是以聲請人斯時之每月收
    入，扣除以109年度高雄市每人每月支出最低生活費之1.2倍
    即15,719元計算之必要生活費用後，已難負擔每月8,950元
    之還款金額，堪認聲請人有不可歸責於己之事由，致不能履
    行原協商條件。
　㈡聲請人前於民國110年7月21日具狀向本院聲請調解債務清償
　　方案，經本院110年度司消債調字第340號受理，於110年8月
　　30日調解不成立，聲請人於同日以言詞聲請更生等情，業經
　　本院依職權調取上開調解卷宗核閱無訛。
  ㈢聲請人財產、所得
　　聲請人於108及109年度均無申報所得，名下無財產，有富邦
    人壽保單2張，其中保單號碼E221605600-01號之解約金為69
    ,607元(含未到期保費9,188元)、保單號碼E121782511-01號
    之解約金為0元，曾於90年10月25日變更要保人為聲請人)。
    聲請人自陳自108年7月起迄今從事粗工、雜工，每月收入約
    2萬元，自108年1月起每月領有租屋補助3,200元，110年6月
    加碼紓困補貼960元，未領取其他補助或給付等情，有如附
    表所示證據在卷可佐。依聲請人上述工作、收入及財產情況
    ，堪認以其平均每月工作收入2萬元及每月租金補助3,200元
    ，合計共23,200元，核算其償債能力，較為妥適。
　㈢聲請人最低生活費
　  聲請人主張每月支出10,390元（含房屋租金8,500元），並
    提出租賃契約（本案卷第103至105頁)為證。按債務人必要
    生活費用，以最近1年衛生福利部或直轄市政府所公告當地
    區每人每月最低生活費1.2倍定之，清債條例第64條之2第1
    項定有明文。本院參酌衛福部社會司所公告111年度高雄市
    最低生活費為14,419元，1.2倍即17,303元，聲請人主張未
    逾上開金額，尚屬合理，應予採計。
  ㈣聲請人扶養費支出
　  聲請人主張負擔3名未成年子女，每月扶養費各8,000元、1,
    200元、1,200元，合計共10,400元。經查：聲請人長女林○
    彤為90年11月生，現就讀國立台灣海洋大學，勞工保險投保
    於饗樂餐飲實業股份有限公司，108年及109年度申報所得各
    為0元、84,881元(均為薪資所得），次女林○君為93年1月生
    ，現就讀高雄市立小港高級中學，未投保勞工保險，108年
    及109年度均無申報所得，三女林○珈為94年3月生，現就讀
    輔英科技大學，未投保勞工保險，108年及109年度均無申報
    所得，3名子女名下均無財產、均未領取補助或給付等情，
    有戶籍謄本(調卷第17頁)、108及109年稅務電子閘門財產所
    得調件明細表(本案卷第28至29頁、第35至36頁、第41至42
    頁)、109年度綜合所得稅各類所得資料清單及總歸戶財產查
    詢清單(本案卷第99至100頁、第97至98頁、第95至96頁)、
    勞保投保資料查詢表(本案卷第30至31頁、第37頁、第43頁)
    、社會補助查詢表(本案卷第25至27頁、第32至34頁、第38
    至40頁)、在學證明及繳費通知書(調卷第21至26頁)、成績
    通知單(本案卷第166)附卷可憑。扶養費用數額部分，按受
    扶養者之必要生活費用，準用第1項規定計算基準數額，並
    依債務人依法應負擔扶養義務之比例認定之，消債條例第64
    條之2第2項亦有明定。林○彤、林○君、林○珈既均未成年，
    且名下無財產，縱曾有打工收入，惟並不足以支應自己之生
    活開銷，確尚無謀生能力而有受扶養之權利。又按父母對於
    未成年子女之扶養義務，不因結婚經撤銷或離婚而受影響，
    民法第1116條之2規定甚明。是聲請人固已離婚且曾通報家
    庭暴力事件而由其行使負擔未成年子女之權利義務，並提出
    離婚協議書（本案卷第141頁）、高雄市政府社會局家庭暴
    力及性侵害防治中心家庭暴力被害人身分證明書（本案卷第
    165頁）在卷可按，然其前配偶林峻正對於未成年子女仍應
    盡其扶養義務，且聲請人亦可向林峻正提起請求返還代墊扶
    養費之訴訟。茲審酌聲請人負擔高額債務需要清理，其所負
    義務自有別於一般，應考量其經濟能力，且其並未舉證林峻
    正之經濟狀況顯然低於聲請人甚多，本院認兩人應平均分擔
    林○彤、林○君、林○珈扶養費用，又聲請人與3名未成年子女
    同住，租金由聲請人負擔，可認林○彤、林○君、林○珈無房
    屋費用支出，應自必要生活費用中扣除相當於房屋支出所佔
    比例(以111年度高雄市每人每月不含房屋支出之最低生活費
    之1.2倍即13,088元)，再由聲請人與前配偶共同負擔，聲請
    人應負擔扶養費即應以19,632元（計算式：13,088×3÷2＝19,
    632）為度，則聲請人主張每月支出扶養費10,400元，低於
    本院計算之基準，係屬合理。
  ㈤是否不能清償或有不能清償之虞
　　聲請人目前每月收入23,200元，扣除個人必要支出10,390元
    、子女扶養費10,400元後，剩餘2,410元，而聲請人目前負
    債總額為6,454,835元（本案卷第193至198頁、調卷第76至8
    1頁、第52至55頁、第75頁、第87頁、第56至68頁、第69至7
    4頁、第45至51頁，包括：合作金庫銀行、國泰世華銀行、
    玉山銀行、凱基銀行、中國信託銀行、元誠國際資產管理股
    份有限公司、良京實業股份有限公司、滙誠第一資產管理股
    份有限公司），扣除富邦人壽保險解約金69,607元後，以每
    月所餘逐年清償，至少須約220年【計算式：(6,454,835－69
    ,607)÷2,410÷12≒220.78】始能清償完畢，應認其已不能清
    償債務。
　㈥此外，聲請人無擔保或無優先權之債務總額未逾12,000,000
    元，且無消債條例第6條第3項、第8條或第46條各款所定駁
    回更生聲請之事由存在。則聲請人聲請更生為有理由，應予
    准許，爰命司法事務官進行本件更生程序。
四、依消債條例第11條第1項、第45條第1項、第16條第1項，裁
    定如主文。
中　　華　　民　　國　　111 　年　　6 　　月　　 8　　日
              　　民事庭　　法　官　賴寶合
上為正本係照原本作成
本裁定不得抗告
中　　華　　民　　國　　111 　年　　6 　　月　　 8　　日
  　                        書記官　胡美儀
附表：
【本院110年度司消債調字第340號卷（下稱調卷）、本院110年
  度消債更字第276號卷（下稱本案卷）】　　　　　　　
1.108年至109年綜合所得稅各類所得資料清單及財產歸屬資料清
　單(調卷第14頁背面至15頁)、本案卷第23頁、131至132頁】。
2.財產及收入狀況說明書（本案卷第123頁）。
3.債權人清冊（本案卷第124頁）。
4.戶籍謄本（本案卷第114頁）。
5.勞工保險被保險人投保資料表（調卷第15至背面頁、本案卷第
　41至背面頁）。
6.商業保險資料查詢結果表（本案卷第128頁）。
7.財團法人金融聯合徵信中心前置協商專用債權人清冊（調卷第
　10頁）。
8.信用報告（調卷第11至12頁）。
9.社會補助查詢表（本案卷第17至21頁）。
10.高雄市政府都市發展局函（本案卷第45至49頁）。
11.勞動部勞工保險局函（本案卷第44頁）。
12.勞動部勞動力發展署高屏澎東分署函（本案卷第50頁）。
13.存簿（調卷第17頁背面ㄧ至21頁、本案卷第106至113頁）。
14.收入切結書（調卷第16背面頁、本案卷第101頁）。
15.子女打工手寫說明(本案卷第126至127頁)。
16.富邦人壽保險股份有限公司函(本案卷第87頁)